臺灣高等法院高雄分院刑事判決　　　　95年度交上訴字第85號
上　訴　人　臺灣高雄地方法院檢察署檢察官
上　訴　人
即　被　告　乙○○
被　　　告　丙○○
上　一　人
選任辯護人　顏宏斌　律師
上列上訴人因被告業務過失致死等案件，不服臺灣高雄地方法院
94年度交訴字第183 號中華民國95年7 月19日第一審判決（起訴
案號：臺灣高雄地方法院檢察署94年度偵字第25389 號），提起
上訴，本院判決如下：
    主  文
原判決撤銷。
丙○○因業務過失致人於死，處有期徒刑柒月。
乙○○因過失致人於死，處有期徒刑陸月，如易科罰金以銀元
佰元即新臺幣玖佰元折算壹日。
    事  實
一、丙○○係「榮欽汽車行」之營業小客車駕駛員，為從事駕駛
    業務之人，於民國（以下同）94年11月2 日凌晨4 時30分許
    ，駕駛車牌號碼為637-MW號營業小客車（計程車）搭載乘客
    許展彰，沿高雄市○○○路由東向西方向行駛至四維三路與
    文橫二路之路口時，丙○○本應注意該處之行車速限為時速
    50公里，不得超速行駛，及汽車駕駛人應注意車前狀況，隨
    時採取必要安全措施，且依當時情形，又無不能注意之情形
    ，竟疏未注意車前狀況，隨時採取必要之煞停安全措施，並
    以時速70公里左右超速行經該交岔路口形成之開闊區域。適
    乙○○亦騎乘車牌號碼為WCJ-869 號輕型機車搭載吳阿忠，
    沿高雄市○○○路由南向北行經與四維三路之交岔路口，遇
    文橫二路之號誌為紅燈，乙○○本應注意汽車行駛至交岔路
    口，行進、轉彎應遵守燈光號誌之指示，遇圓形紅燈號誌，
    則表示停止行駛，不得進入路口，而依當時之天候、路況，
    又無不能注意之特別情事，竟疏未注意，貿然闖越上開紅燈
    號誌而進入該交岔路口，已過道路之4 分之3 （4 線快車道
    中之3 線），惟所駕駛機車之右側車身仍遭未注意車前狀況
    、丙○○所駕駛上開營業小客車之車頭快速撞擊，乙○○及
    吳阿忠隨即倒地，致乙○○受有兩膝及兩小腿擦傷之傷害，
    吳阿忠則受有顱腦損傷及頭部外傷，嗣丙○○報警到場處理
    ，將吳阿忠送往阮綜合醫院急救，然吳阿忠因傷勢過重於到
    院前即不治死亡。丙○○、乙○○於肇事後在有偵查犯罪職
    權之機關或公務員發覺前，均主動向據報到場處理之高雄市
    政府警察局苓雅分局警員坦承肇事，並均願接受裁判。
二、案經甲○○○、乙○○訴由高雄市政府警察局苓雅分局移送
    台灣高雄地方法院檢察署檢察官偵查起訴。
    理  由
一、訊之被告丙○○就於上揭時地以時速70公里左右之超速行駛
    ，致與乙○○駕駛之輕型機車發生車禍撞擊，並因此導致乙
    ○○、被害人吳阿忠分別受有上揭傷害，吳阿忠更因而死亡
    之事實已坦承不諱，惟辯稱：我超速只是行政罰，沒有違反
    注意義務云云；被告乙○○固坦承於上揭時地騎乘輕型機車
    搭載吳阿忠與被告丙○○發生車禍，吳阿忠並因而死亡之事
    實，惟否認有何闖紅燈或其他過失；辯稱：我沒有闖紅燈，
    是另被告丙○○超速行駛及闖越紅燈來撞我車尾，才發生本
    件車禍云云。惟查：
（一）被告丙○○計乘車之左右煞車痕各長達9.9 公尺及8.7 公
      尺，足見被告丙○○車速甚快，又被告丙○○是行駛在外
      側快車道，應可看見其路前之2 條交岔路口，又其中1 條
      是4 線道又有安全島所形成之非小、開闊面積區域，而被
      告丙○○仍衝撞已通過道路4 分之3 （4 線快車道中已過
      3 線）之陳佩玲所駕駛機車之右側車身，足見被告丙○○
      駕駛車輛未及時注意其車前該交岔路口開闊面積之車輛情
      形，其仍顯有過失，並因被告丙○○車速甚快增加撞擊力
      大，加重被害人傷勢而致死，則被告丙○○之過失，亦是
      促成被害人死亡之主要因素之一，是被告丙○○所負過失
      致死之責亦屬非輕，其駕車肇事並有卷附道路交通事故現
      場圖、道路交通事故調查報告表（一）、（二）、交通事
      故談話紀錄表、乙○○之阮綜合醫院驗傷診斷書、吳阿忠
      之阮綜合醫院診斷證明書、相驗屍體證明書、法醫驗斷書
      、車禍現場照片、死者吳阿忠之相驗照片等可資佐證，足
      見被告丙○○駕車撞擊被害人吳阿忠死亡，至堪認定。按
      行車速度，依速限之規定；又汽車行駛時，駕駛人應注意
      車前狀況，隨時採取必要安全措施，道路交通安全規則第
      93條及第94條第3 項定有明文。而依上開道路交通事故調
      查報告表所載，本案車禍地點之速限僅為時速50公里，被
      告既係領有營業小客車駕駛執照之駕駛人，對此自應知之
      甚詳，且查案發當時雖係夜間，然天候係晴天、視距良好
      、路面狀態良好無缺陷、道路亦無障礙物，亦有上開道路
      交通事故調查報告表所載可稽，即被告丙○○並無何不能
      注意之情形，猶竟未予注意，以時速70公里之高速超速行
      經該交岔路口，顯已違反上揭道路交通安全規則所課予汽
      車駕駛人應遵守之行車速限義務、及隨時注意車前狀況並
      採取必要安全措施之義務。倘被告丙○○並未違反該速限
      規定，亦能隨時注意並即時採取必要之安全措施，當能避
      免撞擊被告乙○○騎乘之輕型機車、亦不致乙○○及後載
      之吳阿忠受有上開傷害、及被害人吳阿忠死亡之結果，顯
      見被告丙○○之超速行駛行為及未注意車前狀況予隨時採
      取必要安全措施之行為，係有過失，且該過失行為與乙○
      ○之受傷及吳阿忠之死亡結果間，確有相當因果關係，被
      告丙○○之辯護人抗辯本案車禍之肇事主因係共同被告乙
      ○○闖越紅燈，被告丙○○超速行駛並不必然導致本案車
      禍之發生云云，並非可採，被告丙○○之過失肇事犯行，
      已堪認定。
（二）證人即案發當時搭乘被告丙○○所駕駛營業自小客車之乘
      客許展彰於檢察官偵查中陳稱：「我當天是打電話叫計程
      車要從大寮到高雄市○○路跟四維路的交叉口，是丙○○
      來接我的，當時我們是走四維路…因為四維路都是綠燈，
      沒有停紅燈，所以計程車一直開，到文橫路口就發生車禍
      了…當時司機先下車，然後我下車時候有看到文橫路是紅
      燈，因為我下車的時候直接可以看到文橫路的紅綠燈」等
      語（見偵查卷第18頁）；該証人許展彰於原審仍陳稱：我
      於案發當天凌晨透過無線電叫計程車，在高雄縣大寮鄉的
      過溪村搭乘被告丙○○駕駛之計程車，前往高雄市○○○
      路及中華路路口，我坐在後座，後來沿四維路行駛到肇事
      現場發生車禍，我感覺到撞擊，身體往後躺，看到前擋風
      玻璃碎了，被告丙○○便先下車，我亦馬上下車，並沒有
      任何停頓，我一下車抬頭就看到被告乙○○之文橫二路之
      車道燈號係紅燈，但並沒有注意到該紅燈燈號維持多久。
      在發生車禍撞擊前之路口都沒有停，因為四維路上連續幾
      個路口都是綠燈，後來我給丙○○車資後就自行離開等語
      （見原審卷第84頁至第87頁）；又證人即共同被告丙○○
      於原審陳稱：我從大寮開始載許展彰，他要前往高雄市○
      ○路及中華路路口，我開四維路，四維路整線都是綠燈，
      後來經過四維路及文橫路口，我往前看四維路還是綠燈，
      突然被告乙○○騎摩托車從文橫路口南向北的方向衝出來
      ，就發生車禍，我便馬上停車、下車，許展彰則比我晚下
      車等語（見原審卷第88頁至第91頁）。又被告乙○○於原
      審亦自陳：車禍發生當時有看到許展彰坐在被告丙○○駕
      駛之計程車後座等語（見原審卷第87頁），即許展彰於案
      發當時確實有在現場；另據原審向高雄市政府交通局函查
      案發當日四維三路與文橫二路之交通號誌運作情形，據覆
      ：四維三路段自文橫二路至永定路口號誌為連鎖運作，有
      該局95年4 月10日高市交四字第0950012160號函1 紙在卷
      可稽，此均與證人丙○○、許展彰均證稱當時四維路係連
      續綠燈，被告丙○○行駛至車禍現場（即四維路與文橫路
      路口）前數個路口均未停等紅燈等語相符，足見被告丙○
      ○當時係東向西行駛於四維路上，而在四維路及文橫路路
      口前，四維路上東向西之號誌係連續綠燈，待丙○○行駛
      至四維三路及文橫二路路口時，四維三路之號誌仍係綠燈
      ，反之搭載被害人吳阿忠之被告乙○○所行駛之文橫二路
      之號誌則係紅燈，然被告乙○○並未遵守號誌闖越紅燈，
      因此與綠燈直行之被告丙○○發生撞擊，應堪認定。又扣
      案錄影帶經本院當庭勘驗並非四維路與文橫路口之監視錄
      影帶，此有本院95年12月25日審判筆錄可憑。又被告丙○
      ○雖請求調車禍當時之監視器查何人闖紅燈，惟經本院函
      請高雄市政府警察局通大隊派警帶錄影帶到庭，据警員丁
      ○○陳稱：「（問：有無帶現場的錄影帶到場？）答：時
      間太久了，廠商說已經消磁了」「（問：當時為何會拿錯
      ？）答：不知道，我有拜託派出所向廠商拿，當時還沒有
      驗收」「（問：光碟為何會拿錯？）答：我是最後保存的
      ，告訴人跟我說光碟不是案發現場的光碟時，我就請派出
      所向廠商要了，但不知為何會錯誤」等語（見96年1 月29
      日本院審判筆錄），因監視錄影帶已經消磁，是仍不能為
      被告乙○○有利之証明。
（三）又四維三路路段自永定街口至文橫二路口之間之直線距離
      約為626 公尺，而被告丙○○自陳當時係以高達每小時70
      公里之時速在四維三路由東向西（即自永定街口向文橫二
      路口方向）行駛，依此推算，被告丙○○自四維三路與永
      定街口行駛至車禍地點即四維三路與文橫二路口之時間約
      僅32.4秒（計算方法：時速70公里約合每分鐘1,160 公尺
      ；626 （公尺）÷1,160 （公尺/ 每分鐘）≒0.54分鐘≒
      32.4秒）。而依上揭高雄市政府交通局就高雄市○○○路
      與文橫二路路口之交通號誌運作情形之覆函：「（94年11
      月2 日）該路口號誌為普通二時相號誌，時制資料如下：
      第一時相為四維三路綠燈秒數50秒、黃燈4 秒、全紅2 秒
      ，第二時相為文橫二路綠燈秒數40秒、黃燈4 秒、全紅2
      秒。另四維三路段自文橫二路至永定路口號誌為連鎖運作
      」等語，可見案發當日四維三路自永定街口至文橫二路口
      間之路段，係連續綠燈，且綠燈秒數長達50秒。是倘四維
      三路之號誌自永定街口開始轉換為綠燈後，被告丙○○即
      沿四維三路以時速70公里左右之速度自該路口通過，並向
      西往四維三路與文橫二路路口行駛，且因四維三路連續綠
      燈之故，途經之興中一路98巷口、復興二路口、四維三路
      57巷口、仁愛三街口、忠孝二路口、林森二路口，被告丙
      ○○均未減速，仍以上揭時速70公里左右前進，直至文橫
      二路口發生車禍為止，所耗費之時間不過32.4秒，尚有約
      長達17.6秒之綠燈時間（自永定街口開始至文橫二路口止
      之連續綠燈秒數50秒－被告丙○○自永定街口行駛至文橫
      二路口耗費之時間約32.4秒≒17.6秒之綠燈時間），足見
      被告丙○○陳稱其行駛至肇事地點前係連續綠燈，至肇事
      地點即四維三路與文橫二路路口時，其行駛之四維三路號
      誌應係綠燈，此亦核與證人許展彰證詞相符，由是亦足以
      推論案發當時搭載死者吳阿忠之被告乙○○行駛之文橫二
      路口之號誌係紅燈，應係被告乙○○闖越紅燈，其辯稱當
      時係丙○○闖紅燈，其行駛之文橫二路之號誌係綠燈云云
      ，尚非可採。
（四）按汽車行駛至交岔路口，其行進、轉彎應遵守燈光號誌之
      指示，道路交通安全規則第102 條第1 項第1 款定有明文
      。而車輛面對圓形紅燈表示禁止通行，不得超越停止線或
      進入路口，亦為道路交通標誌標線號誌設置規則第206 條
      第5 項所明定。被告乙○○為駕車之人，對上開規定自難
      諉為不知，且案發當時雖係夜間，然天候係晴天、視距良
      好、路面狀態良好無缺陷、道路亦無障礙物等情，亦如前
      述，即被告乙○○並無何不能注意之情形，而於紅燈號誌
      下貿然闖越紅燈，顯已違反上揭道路交通安全規則及道路
      交通標誌標線號誌設置規則課予駕駛人面對紅燈號誌時禁
      止通行之義務，且倘被告乙○○當時並未違反該禁止通行
      之規定，當不致發生與被告丙○○駕駛之計程車撞擊之結
      果，被害人吳阿忠亦不致死亡，顯見被告乙○○闖越紅燈
      直行之行為，係有過失，且該過失行為與吳阿忠之死亡結
      果間，確有相當因果關係。
（五）公訴人雖另認被告乙○○於案發當時並未開啟機車頭燈，
      違反道路交通安全規則第109 條第1 款所定「汽車行駛時
      ，夜間應使用燈光」之規定，且因其未開啟機車頭燈導致
      本件車禍發生，並致吳阿忠死亡之結果，因認被告乙○○
      尚有此部分之過失行為云云。而檢察官認被告乙○○有上
      揭未於夜間使用燈光之過失，無非係依肇事現場照片所示
      被告乙○○駕駛之機車頭燈係處熄滅狀態，及證人許展彰
      、丙○○於本院審判中之證詞為據。然經被告乙○○堅詞
      否認有何未於夜間開啟燈光之過失，辯稱：當時確有開啟
      機車頭燈等語。經查：依卷附肇事現場照片所示，被告乙
      ○○駕駛之機車與被告丙○○之駕駛之營業用小客車發生
      撞擊後，橫倒於四維三路與文橫二路路口，機車鑰匙已經
      拔出熄火，頭燈亦處於熄滅狀態。是該機車頭燈確有可能
      係因該機車業已熄火而告熄滅、非因被告乙○○自始即未
      開啟，更罔論該機車當時已遭嚴重外力撞擊，是否有可能
      在撞擊過程中損毀其燈光照明系統，亦不得而知，自難僅
      以該橫倒路邊之機車頭燈未點亮，即論被告乙○○未開啟
      機車頭燈。再據證人許展彰到庭證稱：「（檢察官問：那
      台機車（即被告乙○○駕駛之機車）當時有無開大燈？）
      答：沒有注意」等語（見原審卷第91頁），即證人許展彰
      根本未及注意被告乙○○駕駛之機車是否有開啟頭燈，又
      證人即共同被告丙○○雖先證稱被告乙○○當時並未開啟
      大燈，然再經檢察官向其確認，隨即改稱「應該沒有，因
      為都黑黑的」等語（見原審卷第89頁），即證人丙○○對
      亦無法確定被告乙○○究竟有無開啟頭燈，是並無足夠證
      據證明被告乙○○有未於夜間開啟機車頭燈。
    綜上所述，因被告丙○○是行駛在外側快車道，應可看見包
    括其路前之2 條交岔路口之面積區域，及其旁內側快車道及
    安全島路前之交岔路口開闊面積區域，應會有機車要通過交
    岔路口，而其仍快速衝撞已過道路之4 分之3 （4 線快車道
    中已過3 線）之陳佩玲所駕駛機車之右側車身，足見被告丙
    ○○駕駛車輛未及時注意其車前交岔路口形成之開闊面積之
    車輛情形，其仍顯有過失，並因被告丙○○車速甚快增加撞
    擊力大，加重被害人傷勢而致死，則被告丙○○之過失，亦
    是促成被害人死亡之主要因素之一，是被告丙○○所負過失
    致死之責仍屬非輕。又証人即丙○○車上乘客許展彰已陳稱
    是被告乙○○闖紅燈，則被告乙○○亦顯有過失情事，事証
    明確，被告2 人過失致人於死犯行均已堪認定。
二、按刑法第276 條第2 項業務過失致人於死罪，以行為人之過
    失，係基於業務上行為而發生者為限，而所謂業務，係指個
    人基於其社會地位繼續反覆所執行之事務，包括主要業務及
    其附隨之準備工作與輔助事務在內。本件被告丙○○係「榮
    欽汽車行」之營業小客車駕駛員，考領有營業小客車駕駛執
    照，業據其供明在卷，其係屬於從事業務之人。是核被告丙
    ○○所為，係犯刑法第276 條第2 項之業務過失致人於死罪
    及第284 條第2 項之業務過失傷害罪。被告乙○○所為，則
    係犯刑法第276 條第1 項之過失致人於死罪。而被告丙○○
    係以一過失行為，同時犯上揭業務過失致人於死罪及業務過
    失傷害罪，而觸犯構成要件不相同之罪名，不論依修正前之
    刑法第55條前段，或修正後之刑法第55條之規定，均應依想
    像競合犯從一重論處，對被告丙○○而言並無有利或不利之
    情形，自不生新舊法比較之問題，應依刑法第55條想像競合
    犯之規定，從一重論以刑法第276 條第2 項之業務過失致人
    於死罪。被告丙○○及乙○○於肇事後，於未被有偵查犯罪
    職權之機關或公務員發覺前，分別主動報案、留在事故現場
    ，並向處理事故之警員告知其2 人係駕車肇事者，並接受裁
    判，除為被告2 人供陳外，並有高雄市○○○○○道路交通
    事故肇事人自首情形紀錄表2 紙在卷可憑，均係對於未發覺
    之罪自首而接受裁判，合於修正前刑法第62條前段之規定，
    均依法減輕其刑。又被告丙○○及乙○○2 人行為後，如附
    表所示之相關法律均經變更，並於民國95年7 月1 日施行，
    經整體比較結果，裁判時法並未較為有利，從而依刑法第2
    條第1 項前段規定，應適用各該行為時法，亦即修正前法律
    處罰，附此敘明。
三、原審予以論科，固非無見，惟查：（一）被告丙○○是行駛
    在外側快車道，應可看見包括其路前之2 條交岔路口（其中
    1 條是4 線道又有安全島）所形成之開闊面積區域，會有有
    機車要通過交岔路口，而其仍快速衝撞已過道路之4 分之3
    （4 線快車道中已過3 線）之陳佩玲所駕駛機車之右側車身
    ，足見被告丙○○駕駛車輛未及時注意其車前交岔路口開闊
    面積之車輛情形，其仍顯有過失，並因被告丙○○車速甚快
    增加撞擊力大，加重被害人傷勢而致死，則被告丙○○之過
    失，亦是促成被害人死亡之主要因素之一，是被告丙○○所
    負過失致死之責仍屬非輕，且被告丙○○是計乘車司機，是
    職業駕駛人，其法定本刑較重，復未和解理賠，雖表示願賠
    1 百萬元，惟仍未提存或付諸實行，因其過失亦是促成被害
    人死亡之主要因素之一，且是撞擊者，其過失之責任仍屬非
    輕，已如前述，原審對其量處有期徒刑6 月，尚嫌過輕，自
    有未洽。（二）原審未審酌及被告乙○○騎機車在4 線快車
    道中已過3 線，已過道路之4 分之3 ，及其與死者吳阿忠是
    朋友關係才搭載死者等情況，原審對之量處有期徒刑10月尚
    嫌過重亦有未洽。檢察官依告訴人即死者家屬甲○○○等聲
    請上訴指摘被告丙○○部分量刑過輕，為為有理由，被告乙
    ○○上訴否認闖紅燈及否認有過失，雖無理由，惟原判決既
    有可議，自應予撤銷改判。審酌被告丙○○係計程車司機是
    職業駕駛人，行駛在外側快車道，應可看見包括其路前之2
    條交岔路口之非小面積區域，及其旁內側快車道前之交岔路
    口開闊面積區域，有機車要通過交岔路口，而其仍快速衝撞
    已過道路之4 分之3 （4 線快車道中已過3 線）之陳佩玲所
    駕駛機車之右側，且是撞擊者，又其車速甚快增加撞擊力大
    ，加重被害人傷勢而致死，其過失亦是促成被害人死亡之主
    要因素之一，復未和解理賠，被告乙○○騎機車在4 線快車
    道中已過3 線車道，已逾道路之4 分之3 ，是被側面撞擊，
    其與死者是朋友關係才搭載死者等一切情狀，爰就被告丙○
    ○部分量處有期徒刑7 月，就被告乙○○部分量處有期徒刑
    6 月，被告乙○○所處之刑並諭知如易科罰金以銀元3 百元
    即新臺幣9 百元折算1 日。
據上論結，應依刑事訴訟法第369 條第1 項前段、第364 條、第
299 條第1 項前段，刑法第2 條第1 項前段、第276 條第1 項、
第2 項、第284 條第2 項、第55條、修正前（下同）刑法第62條
前段、第41條第1 項前段，修正前罰金罰鍰提高標準條例第1 條
前段、第2 條，判決如主文。
本案經檢察官林應華到庭執行職務。
中　　華　　民　　國　　96　　年　　2 　　月　　16　　日
            刑事第六庭  審判長法  官  王憲義
                              法  官  李璧君
                              法  官  張盛喜
以上正本證明與原本無異。
丙○○不得上訴。
乙○○如不服本判決應於收受本判決後10日內向本院提出上訴書
狀，其未敘述上訴理由者，並得於提起上訴後10日內向本院補提
理由書狀（均須按他造當事人之人數附繕本）「切勿逕送上級法
院」。
中　　華　　民　　國　　96　　年　　2 　　月　　16　　日
　                            書記官  林明威
┌───────────────────────────────────────────────┐
│附表：                                                                                        │
├──────┬─────────────┬─────────────┬───────┬────┤
│相關變更條文│行為時法（下稱舊法）之內容│裁判時法（下稱新法）之內容│比  較  理  由│備    註│
├──────┼─────────────┼─────────────┼───────┼────┤
│【罰金刑貨幣│依法律應處罰金、罰鍰者，就│中華民國94年1 月7 日法修正│刑法之貨幣單位│經按現行│
│單位之變更】│其原定數額得提高為2 倍至10│施行後，刑法分則編所定罰金│由「元（指銀元│法規所定│
│罰金罰鍰提高│倍（刑法乃係定明10倍）。第│之貨幣單位為新臺幣。94年1 │）」變更為「新│貨幣單位│
│標準條例第1 │1 條所定得提高倍數之規定，│月7 日刑法修正時，刑法分則│臺幣」，且刑法│折算新臺│
│條前段、第5 │於本條例修正後制定之法律，│編未修正之條文定有罰金者，│分則之罰金數額│幣條例第│
│條→刑法施行│不適用之；本條例修正前公布│自94年1 月7 日刑法修正施行│，亦視該分則先│2 條之規│
│法第1 之1條 │之法律，於本條例修正後修正│後，就其所定數額提高為30倍│前曾修正與否，│定折算後│
│第1 項、第2 │其罰金罰鍰數額或法律經全部│。但72年6 月26日至94年1 月│而分別提高3 或│等值，是│
│項          │修正而其罰金罰鍰數額未予變│7 日新增或修正之條文，就其│30倍。        │以新法並│
│            │更者，亦同。              │所定數額提高為3 倍。      │              │未較有利│
│            │                          │                          │              │。      │
├──────┼─────────────┼─────────────┼───────┼────┤
│刑法第33條第│罰金：（銀元）1 元以上。  │罰金：新臺幣1000元以上…。│罰金刑之下限，│舊法有利│
│5 款：罰金刑│                          │                          │由銀元10元（亦│        │
│下限變更    │                          │                          │經提高）即新臺│        │
│            │                          │                          │幣30元，提高為│        │
│            │                          │                          │新臺幣1000元  │        │
├──────┼─────────────┼─────────────┼───────┼────┤
│【易科罰金折│犯最重本刑為5 年以下有期徒│犯最重本刑為5 年以下有期徒│易科罰金折算標│舊法有利│
│算標準變更】│刑以下之刑之罪，而受6 個月│刑以下之刑之罪，而受6 個月│準由銀元300 元│        │
│修正前刑法第│以下有期徒刑或拘役之宣告…│以下有期徒刑或拘役之宣告者│即新臺幣900 元│        │
│41條第1 項前│得以（銀元，下同）1 元以上│，得以新臺幣1000元、2000元│，提高為以新臺│        │
│段、修正前罰│3 元以下折算1 日，易科罰金│或3000元折算1 日，易科罰金│幣1000元、2000│        │
│金罰鍰提高標│。依刑法第41條易科罰金…就│。                        │元或3000元折算│        │
│準條例第2 條│其原定數額提高為100 倍折算│                          │1日           │        │
│→現行刑法第│1 日；法律所定罰金數額未依│                          │              │        │
│41 條 第1 項│本條例提高倍數，或其處罰法│                          │              │        │
│前段        │條無罰金刑之規定者，亦同。│                          │              │        │
╟──────┼─────────────┼─────────────┼───────┼────┤
║【自首之法律│對於未發覺之罪自首而受裁判│對於未發覺之罪自首而受裁判│舊法時期，自首│舊法有利│
║效果變更】  │者，減輕其刑。但有特別規定│者，得減輕其刑。但有特別規│之效果必減其刑│        │
║刑法第62條  │者，依其規定。            │定者，依其規定。          │，然修正後則變│        │
║            │                          │                          │更為得減其刑  │        │
║            │                          │                          │              │        │
║            │                          │                          │              │        │
╠═══╤══╪═════════════╧═════════════╧═══════╪════╡
║整體比│舊法│業務過失致人於死罪：5 年以下有期徒刑或拘役，得併科銀元3,000 元以下即新│舊法最低│
║較結果│    │臺幣9,000元以下、銀元10元即30元以上罰金。                             │度刑較低│
║      │    │                                                                      │，較為有│
║      │    │過失致人於死罪：2 年以下有期徒刑、拘役或銀元2,000 元即新臺幣6,000 元以│利      │
║      │    │下、銀元10元即30元以上罰金。                                          │        │
║      ├──┼───────────────────────────────────┤        │
║      │新法│業務過失致人於死罪：5 年以下有期徒刑或拘役，得併科新臺幣90,000元以下、│        │
║      │    │新臺幣1,000元以上罰金。                                               │        │
║      │    │                                                                      │        │
║      │    │過失致人於死罪：2 年以下有期徒刑、拘役或新臺幣60,000元以下、新臺幣    │        │
║      │    │1,000 元以上罰金。                                                    │        │
╙───┴──┴───────────────────────────────────┴────┘
附錄本件判決論罪科刑法條：
中華民國刑法第276 條
因過失致人於死者，處2 年以下有期徒刑、拘役或2 千元以下罰
金。
從事業務之人，因業務上之過失犯前項之罪者，處5 年以下有期
徒刑或拘役，得併科3 千元以下罰金。
中華民國刑法第284條第2項
從事業務之人，因業務上之過失傷害人者，處1 年以下有期徒刑
、拘役或1 千元以下罰金，致重傷者，處3 年以下有期徒刑、拘
役或2 千元以下罰金。
